【裁判字號】    99,訴,1089
【裁判日期】    990603
【裁判案由】    清償借款
【裁判全文】
臺灣臺北地方法院民事判決              99年度訴字第1089號
原      告    馬來西亞商富析資產管理股份有限公司台灣分公
              司
法定代理人    丁○○
訴訟代理人    乙○○
              丙○○
被      告    李建榮
兼訴訟代理人  甲○○
上列當事人間請求清償借款事件，本院於中華民國99年5 月11日
言詞辯論終結，判決如下：
    主      文
被告李建榮應於繼承被繼承人李謝雪子遺產範圍內與被告甲○○
連帶給付原告新臺幣壹佰柒拾陸萬玖仟肆佰玖拾肆元，及自民國
八十九年八月十二日起至清償日止，按年息百分之十點三五五計
算之利息，並自民國八十九年九月十三日起至清償日止，逾期在
六個月者，按上開利率百分之十，逾期超過六個月者，按上開利
率百分之二十計算之違約金。
訴訟費用新臺幣壹萬捌仟伍佰貳拾元由被告連帶負擔。
    事實及理由
一、按當事人得以合意定第一審管轄法院，但以關於由一定法律
    關係而生之訴訟為限，前項合意，應以文書為之，民事訴訟
    法第24條定有明文。經查，本件被告住所地雖非屬本院管轄
    ，惟依兩造所簽訂之借款約定書第12條約定，本契約涉訟時
    ，合意以本院為第一審管轄法院，是本院就本件訴訟應有管
    轄權，合先敘明。
二、原告起訴主張：被告甲○○於民國84年6 月12日以訴外人李
    謝雪子為連帶保證人，向泛亞商業銀行股份有限公司（下稱
    泛亞銀行）借款新臺幣（下同）196 萬元，約定借款期間自
    84年6 月12日起至104 年6 月12日止，按月清償本息，利息
    按泛亞銀行之基本放款利率加碼年息1.875%（即年息9.875%
    ）機動利率計付，遲延給付本金或利息時，除仍按上開利率
    計收利息外，逾期在6 個月以內者，按上開利率10 %，逾期
    超過6 個月以上者，按上開利率20 %加付違約金，如未按期
    攤還，即喪失期限利益，其債務視為全部到期。嗣被告甲○
    ○未依約繳納本息，尚欠本金1, 769,494元，及自89年8 月
    12日起至清償日止，按年息10.355﹪計算之利息，及自89年
    9 月13日起計算之違約金迄未給付，迭經催討無效，經聲請
    拍賣抵押物未能拍定。又李謝雪子已於85年6 月30日死亡，
    其繼承人除被告李建榮聲請限定繼承外，其餘繼承人均已拋
    棄繼承，故應由李建榮就繼承李謝雪子之遺產範圍內負連帶
    清償責任。再者，泛亞銀行於92年12月20日更名為寶華商業
    銀行股份有限公司（下稱寶華銀行），寶華銀行於94年7 月
    7 日將本件債權讓與通用商業資融國際有限公司（下稱通用
    公司），通用公司於95年7 月13日更名為嘉邁資融國際有限
    公司（下稱嘉邁公司），嘉邁公司又於98年2 月27日將本件
    債權讓與原告，原告已依民法第297 條債權讓與之通知送達
    被告。爰依消費借貸、連帶保證、債權讓與、繼承之法律關
    係提起本件訴訟等語。並聲明：如主文第1 項所示。
三、被告則以：被告甲○○於84年3 月28日向訴外人經典建設股
    份有限公司（下稱經典公司）購買坐落臺中市○○段63-1地
    號土地應有部分及其上門牌號碼臺北市○○路○ 段50巷1-11
    號房屋（下稱系爭房地），並辦妥移轉登記，被告甲○○以
    系爭房地設定最高限額抵押權236 萬元向泛亞銀行借款196
    萬元，嗣被告甲○○解除買賣契約，於85年3 月22日將系爭
    房地所有權移轉登記予經典公司，則被告甲○○向泛亞所為
    借款亦應由轉由經典公司承擔，被告甲○○從未自泛亞銀行
    取得款項，亦未繳納貸款本息，經典公司已按月繳納貸款本
    息約有5 年6 個月，於89年8 月12日起始未繳納貸款本息，
    尚欠本金約176 萬元，迄89年8 月12日系爭房地被拍賣，被
    告甲○○均不知系爭貸款金額。又被告李建榮長年在大陸，
    很少回台，故不及辦理拋棄繼承，僅辦理限定繼承等語置辯
    。並聲明：原告之訴及假執行之聲請均駁回。
四、本件原告主張之事實，已據其提出借據、授信約定書、臺灣
    士林地方法院士院木民團85年度繼字第490 號函、士院木民
    明85年度繼字第414 號函、財政部92年12月30日台財融(二)字
    第0920057144號函、寶華銀行讓渡書、民眾日報、台北市政
    府95年7 月13日府建商字第09580729500 號函、嘉邁公司債
    權讓與證明書、臺北北門郵局第485 號存證信函、臺灣中區
    郵局第36支局第03064 號存證信函、李謝雪子繼承系統表、
    臺灣臺中地方法院91年度拍字第1252號裁定及確定證明書、
    帳戶還款交易明細、土地登記謄本、建物登記謄本為證，堪
    信為真實。被告雖以前揭情詞置辯，惟被告甲○○係以向泛
    亞銀行之借款，用以支付向經典公司購買系爭房地之買賣價
    金，本件借款契約原存在於泛亞銀行與被告甲○○之間，系
    爭房地之買賣契約則存在於經典公司與被告甲○○之間，基
    於債之相對性原則，被告甲○○不得以依買賣契約得對抗經
    典公司之事由對抗非買賣契約當事人之泛亞銀行。本件被告
    甲○○抗辯已解除買賣契約並將系爭房地移轉回經典公司縱
    或屬實，然並未能舉證證明亦將本件借款契約移轉由經典公
    司承擔，且依原告所提系爭房地之土地及建物登記謄本記載
    ，系爭房地為擔保本件借款所設定最高限額236 萬元之抵押
    權，其債務人及設定義務人均仍為被告甲○○，益見本件借
    款之債務人並未發生變更，被告甲○○仍為借款人，至經典
    公司縱有代為清償系爭借款之本息，亦不影響借款契約仍存
    在於被告甲○○與原告間之效力。被告甲○○所借系爭借款
    債務既未依約清償，李謝雪子為其連帶保證人，即應負連帶
    清償之責，李謝雪子業已死亡，除被告李建榮外之繼承人均
    已拋棄繼承，依民法第1148條、第1154條，被告李建榮應於
    繼承李雪子所得遺產範圍內，就本件借款債務負連帶給付之
    責。
五、從而，原告依消費借貸、連帶保證、債權讓與、限定繼承之
    法律關係請求如主文第1 項所示，為有理由，應予准許。
據上論結，本件原告之訴為有理由，依民事訴訟法第85條第2 項
，判決如主文。
中    華    民    國    99    年    6     月     3    日
                  民事第六庭    法  官  劉又菁
以上正本係照原本作成。
如對本判決上訴，須於判決送達後20日內向本院提出上訴狀。
中    華    民    國    99    年    6     月    3     日
                                書記官  潘惠梅

司法院資訊處製作；財團法人民間司法改革基金會備份。
